【裁判字號】    95,交抗,145
【裁判日期】    950307
【裁判案由】    違反道路交通管理處罰條例
【裁判全文】
臺灣高等法院交通事件裁定             95年度交抗字第145號
抗  告  人  甲○
即受處分人
                    37號
上列抗告人因違反道路交通管理處罰條例案件，不服臺灣臺北地
方法院，中華民國94年12月30日所為裁定（94年度交聲字第1207
號），提起抗告，本院裁定如下：
    主  文
原裁定撤銷，發回臺灣臺北地方法院。
    理  由
一、抗告意旨略以：「漠視事實，袒護下屬，令人不滿。理由：
    原起因北縣警局，永和分局中正橋派出所警員陳為國、張超
    銘於93年9月29日發出北縣警交字第000000000及000000000
    號交通違規通知，內載車號雖與本人的相同，其他及廠牌與
    本人的均不相符，理應可明確判明不是本人之機車，經本人
    於93年10月提出申訴，申訴書交裁決所完成收文後數日即收
    到裁決所簡單通知為「已收到申訴書，並即刻將之轉交」內
    容，這個申訴遭檢舉機關駁回，理由為，員警值勤已「明記
    」車輛牌照，號碼，車型等資料（見93年11月2日000000000
    0號文）。本人不服隨即於93年11月29日再提異義，同樣的
    過程，交由裁決所完成收文。又於93年12月6日收到寄來文
    件，直覺是和從前一樣的通知、副本而已，致遭疏忽擱置，
    在經過約一年期間無任何後續通知，還認為本案已完結，不
    料，94年10月又收到裁決書，才驚察，93年12月6日之文件
    不是副本而是要我收到文件後，再重新送裁決所一次，我不
    解很納悶，這是何種公文作為？為什麼不直接將本人93年11
    月29日所送交之異議書連同裁決所的裁決書直接送交異議書
    內上呈的交通法庭就好，而要我再送裁決所一次？致令人造
    成疏忽，令人費解？交通法庭於94年12月27日傳喚本人攜帶
    車籍登記書，驗證本人之機車型式與登載之協隆車廠牌車型
    不同已經是確定之事實，但是裁決文卻漠視這種事實，而只
    注意本人的疏忽，做為裁定的依據，這是什麼理由？我又不
    是從始就疏忽漠視，在裁定文中還提到有疏忽的不單只有我
    ，對那應該懂法執法之裁決所所為的作為雖點出其錯誤，但
    卻又搬出替其打圓場的條文，替其解套，這顯然有袒護下屬
    之嫌。若說裁決所有疏失，有專業法官替其解套，那麼，有
    二名員警強調其已記明並登載不是本人機車之事實，在裁決
    文中隻字不提，是否擺明要不懂法律的小市民，就此承受無
    理的冤屈？請還我公道。再強調一次，交通法庭指出裁決所
    疏失，搬出替其圓謊的條文袒護，那麼也請法官為不懂法律
    的小市民找條文還我公道吧！實務上公部門行事不是應依公
    文書登載之事實做為裁定的準則嗎？怎能單挑我要再送一次
    的疏失，做為交通違規冤枉的裁決依據呢？」。
二、原審裁定略以：「(一)、按受處分人不服道路交通管理處罰條
    例第八條所定主管機關所為之處罰者，得於接到裁決書之翌
    日起二十日內，向管轄地方法院聲明異議，道路交通管理處
    罰條例第87條第1項定有明文；又交通法庭認聲明異議不合
    法律上之程式，且無從補正者，應以裁定駁回之，道路交通
    案件處理辦法第18條亦定有明文。(二)、本件異議人即受處分
    人甲○於民國93年9月29日12時50分許，駕駛車牌號碼BQT
    1017號重型機車，行經臺北縣永和市○○街與竹林路口時，
    竟不遵守該行車管制號誌之指示，逕自闖紅燈右轉繼續行駛
    ，適為在該交岔路口前方，有執行交通勤務之臺北縣政府警
    察局永和分局中正橋派出所警員陳為國、張超銘發覺攔停制
    止，然該車駕駛人非但不停車接受稽查仍加速逃逸，前揭警
    員乃就上開逃逸車輛，於記明車輛牌照號碼、顏色、廠牌及
    車型等可資辨明之資料，查明機車所有人姓名、住址後，逕
    行以違反道路交通管理處罰條例第53條及60條第1項規定，
    於93年9月29日對機車所有人即受處分人分別掣單舉發，嗣
    受處分人於應到案日期93年10月29日前即93年10月19日向原
    處分機關提出申訴，然並未告知該機車之實際駕駛人，經原
    處分機關函請原舉發單位調查結果，仍認受處分人所有前開
    車牌號碼之機車有前述違規行為，原處分機關乃依道路交通
    管理處罰條例第53條（贅載第1項）、60條第1項及違反道路
    交通管理事件統一裁罰基準表之規定，於93年12月2日分別
    裁處受處分人罰鍰新台幣（下同）四千五百元及六千元，共
    裁處受處分人罰鍰一萬零五百元，並依同前條例第63條第1
    項第1款、第3款之規定，共記違規點數四點。(三)、原處分機
    關於作成上開裁決書後，業於93年12月6日送達受處分人此
    有掛號郵件收件回執影本一紙附卷可稽，並為受處分人於本
    院94年12月27日調查訊問時所是認，並經臺北市交通事件裁
    決所93年12月2日北市裁三字第09344129700號函函覆明確。
    是受處分人如對於上開裁決不服，因其居住於臺北市信義區
    ，與處罰機關或管轄地方法院即本院間並無在途期間需扣除
    之情形，至遲自應於93年12月27日前（因26日為星期日，故
    算至次日即93年12月27日）提出異議之聲明。即便本件原處
    分機關又於94年10月20日重覆開立裁決書並於94年10月25日
    送達受處分人而為其所收受，且在該裁決書中附記：「受處
    分人不服處罰者，得於接到裁決書之翌日起二十日內，以司
    法狀紙提出聲明異議，載明裁決日期、字號及理由、交由本
    （臺北市交通事件裁決所）所轉送管轄地方法院。」云云，
    似容認受處分人聲明異議之猶豫期間改以上開書函送達之翌
    日起算二十日期間，惟道路交通管理處罰條例第87條1項已
    就聲明異議之提出期間起算時點有明文規定，處罰機關自不
    得任意變更提出聲明異議期間之起算時點；況該次之處分，
    核屬行政法學理上之「重覆處分」，不生任何法律效果，易
    言之，其法定聲明異議之期間，仍應以先前處分生效時即送
    達受處分人之翌日起算，而非嗣後重覆處分生效時起算（吳
    庚大法官著「行政法之理論與實用」增訂八版、第339頁參
    照）。而受處分人迨於94年11月10日始具狀聲明異議，有卷
    附交通違規事件聲明異議狀可憑，亦於本院前開期日調查時
    陳稱：「我在93年12月6日受到的裁決書我沒有回覆，我是
    在收到94年10月20日的裁決書才提出異議」等語，則受處分
    人顯已逾前述二十日之法定聲明異議期間。是上開書函中所
    錯誤記載得提出聲明異議期間之教示規定起算時點，當無從
    使受處分人前開逾期之聲明異議嗣後變為合法。(四)、綜上所
    述，受處分人聲明異議已逾法定二十日不變期間，顯然不合
    於法律上之程式且無從補正，核諸前開說明，自應將受處分
    人之異議駁回」。
三、經查：
(一)、本件原審裁定案由欄：「上列異議人即受處分人因違反道路
    交通管理處罰條例案件，對於臺北市交通事件裁決所中華民
    國94年10月20日所為之處分（原處分案號：北市裁三字第裁
    22-C00000000號、北市裁三字第裁22-C00000000號），聲明
    異議，本院裁定如下」之記載，足見認抗告人係就94年10月
    20日之裁決書異議，而非就93年12月2日之裁決書異議，則
    於理由欄復論述抗告人收受93年12月2日裁決書之過程，似
    有前後矛盾之處。
(二)、依據道路交通管理處罰條例第89條：「法院受理有關交通事
    件，準用刑事訴訟法之規定；其處理辦法，由司法院會同行
    政院定之」，刑事訴訟法第62條：「送達文書，除本章有特
    別規定外，準用民事訴訟法之規定」，與民事訴訟法第137
    條：「送達於住居所、事務所或營業所不獲會晤應受送達人
    者，得將文書付與有辨別事理能力之同居人或受僱人。如同
    居人或受僱人為他造當事人者，不適用前項之規定」之規定
    ，送達須具備法定要件始生送達效力。
(三)、本件抗告人之住所地為台北市○○區○○路325巷35號2樓，
    而原裁決機關之93年12月2日裁決書，係送達至台北市○○
    區○○路325巷37號，該址並非抗告人之住所地，復非如抗
    告人於聲明異議狀所記載之送達代收人姓名處所：「台北市
    信義區○○路325巷37號1樓」，且本件裁決機關對於93年12
    月2日裁決書已經明確認定未經合法送達，亦有移送書、95
    年1月3日函（原審卷第37頁）在卷可查，又依據卷附之93年
    12月2日裁決書送達掛號郵件收件回執（原審卷第18頁），
    其上之收件人為「佳音美語世貿分校」之四方形印戳與有「
    陳雅恩」之簽名，而該「佳音美語世貿分校」並非抗告人之
    受僱人，且抗告人陳明陳雅恩為其同事（原審卷第26頁反面
    ），亦即陳雅恩並非抗告人之同居人或受僱人，則依據前開
    規定，93年12月2日之裁決書，是否合法送達，即有疑義。
    則該裁決書如尚未合法送達，即無從計算聲明異議之法定期
    間甚明。
(四)、綜上，原審裁定誤認原裁決機關之93年12月2日裁決書已經
    合法送達，認為抗告人逾期聲明異議與卷附事證並不相符，
    而有未洽，則抗告意旨以前詞，指摘原裁定不當，非無理由
    ，是應將原裁定撤銷，發回原審法院另為適當之處理。
四、據上論結，應依道路交通管理處罰條例第89條、道路交通案
    件處理辦法第26條，刑事訴訟法第413條前段，裁定如主文
中    華    民    國    95    年    3    月     7     日
                  交通法庭審判長法  官    蔡永昌
                                法  官    陳榮和
                                法  官    施俊堯
以上正本證明與原本無異。
不得再抗告。
                                書記官    陳彥蕖
中    華    民    國    95    年    3     月    7     日


司法院資訊處製作；財團法人民間司法改革基金會備份。
